臺灣臺南地方法院民事判決
109年度訴字第523號
原      告  郭國泰

訴訟代理人  蕭麗琍律師
被      告  郭國樑
訴訟代理人  黃文章律師
上列當事人間請求遷讓房屋事件，本院於民國110年4月13日言詞
辯論終結，判決如下：
    主      文
被告應將臺南市○區○○段000000000號建物、臺南市○區○○段00000
0000號建物(門牌號碼分別為臺南市○區○○街000巷0弄0號1樓、臺
南市○區○○街000巷0弄0號1樓暨地下層)遷讓返還原告。
訴訟費用由被告負擔。
本判決於原告以新臺幣伍拾伍萬元供擔保後，得假執行。但被告
如以新臺幣壹佰伍拾玖萬伍仟柒佰元為原告預供擔保，得免為假
執行。
    事實及理由
一、原告主張：被告無權占用其所有臺南市○區○○段000000000號
    建物、臺南市○區○○段000000000號建物（門牌號碼分別為臺
    南市○區○○街000巷0弄0號1樓、臺南市○區○○街000巷0弄0號1
    樓含地下層，以下合稱系爭房屋），爰依民法第767條請求
    被告遷讓房屋等語。並聲明：㈠被告應將系爭房屋遷讓返還
    原告；㈡願供擔保請准宣告假執行。
二、被告則以：系爭房屋係以被告名義起造，系爭房屋貸款大多
    也是由被告繳交，被告才是真正出資人，應為實質所有權人
    ，有權占有系爭房屋，故原告不得請求被告遷讓系爭房屋等
    語，資為抗辯。並聲明：㈠原告之訴及假執行之聲請均駁回
    。㈡如受不利判決，願供擔保請准宣告免為假執行。
三、不爭執事實
　  系爭房屋目前由被告占有使用中。
四、兩造間爭點
　㈠被告是否為系爭房屋原始所有權人？
　㈡原告依民法第767條規定請求被告遷讓系爭房屋，有無理由？
五、法院的判斷
　　原告是系爭房屋的所有權人，被告占有使用系爭房屋已經妨
    害到原告的所有權。被告沒有辦法證明自己有權利占有系爭
    房屋，所以原告可以請求被告返還系爭房屋。
　㈠原告為系爭房屋所有權人，有建物登記第一類謄本2份在卷可
    稽（見本院臺南簡易庭108年度南司簡調字第1148號民事聲
    請事件卷宗〔下稱調卷〕第15頁至第17頁）；系爭房屋現由被
    告占有使用中，亦為兩造所不爭執，均堪認定。
　㈡被告雖稱：系爭房屋原本係以其父親郭振庸為起造人，於70
    年5月間變更起造人為被告，由被告委由陳聰遠承攬興建系
    爭房屋，故其為系爭房屋原始起造人；開工約2年後，已經
    完成第2層樓（含地下室），原告等人未得被告同意，竟委
    請其他建築師變更設計，變更起造人為原告等人，取得使用
    執照至今等語（見本院109年度訴字第523號民事卷宗〔下稱
    院卷〕第273頁至第275頁），並提出設計圖、建造執照審查
    表、臺南市政府函稿、工程承攬契約書等件影本為證（見院
    卷第95頁至第101頁、第277頁至第293頁）。然觀諸臺南市
    政府工務局109年9月3日南市工管一字第1091066083號書函
    、臺南市政府工務局109年10月15日南市工管一字第1091209
    477號函暨附件(見院卷第175頁、第189頁至第227頁)，可知
    卓永崇建築師（以被告等人為起造人申請建造執照）設計規
    劃建物有地下層及地上5層(下稱假設房屋)，由蔡伯壎建築
    師（以原告等人為起造人）設計規劃建物則僅有2層（即系
    爭房屋），假設房屋與系爭房屋請領建造執照的時間及結構
    均不同，系爭房屋承造人為王景賢（營造廠名稱：中雄營造
    工程有限公司）而非陳聰遠。姑且不論原告否認被告所提私
    文書形式上之真正，系爭房屋承造人為王景賢，被告所提工
    程承攬契約書的承包商卻是陳聰遠，自不足據以為被告有利
    之認定。被告固另表示假設房屋已完成第2層樓，惟原告既
    稱假設房屋實未開工（見院卷第255頁）而有爭執，卷內復
    無其他資料可為佐證，本院自難僅憑被告單方面陳述，遽信
    假設房屋已建造完成，且與系爭房屋具有同一性，進而推認
    被告為系爭房屋原始所有權人。
　㈢被告雖又稱：起造資金貸款大多由其繳交，房屋稅及地價稅
    也是由其繳納，其才是真正出資人，應該是實質所有權人等
    語（見院卷第35頁至第36頁、第161頁）。惟暫不論該貸款
    是否即為系爭房屋興建資金來源，繳納貸款及房屋稅和興建
    房屋間均無必然關係存在，倘若被告自始非系爭房屋起造人
    ，縱被告事後曾經繳納貸款或房屋稅，亦不能因此即謂被告
    為系爭房屋原始所有權人。況房屋稅繳款書所載納稅義務人
    均非被告（見院卷第89頁至第93頁），被告若為系爭房屋所
    有權人，於看到房屋稅繳款書時應可輕易發覺異狀，被告於
    82年間未為爭執，遲至108年間即原告起訴時，始稱自己為
    原始所有權人，當難遽信。系爭房屋與基地是不同的不動產
    ，自亦不能僅因被告繳納地價稅，率謂其為系爭房屋原始所
    有權人。
　㈣被告固另稱：原告及其他兄弟姐妹蓄意侵吞叔伯持分及父親
    遺產應繼分等語（見院卷第36頁至第38頁、第161頁）。然
    此與系爭房屋所有權無關，不論此部分陳述是否屬實，均對
    本件判決結果不生影響，附此敘明。
　㈤綜上，被告雖稱其為系爭房屋真正所有權人，卻無法舉證證
    明此抗辯事實為真，本院尚難率信。被告無權占有系爭房屋
    ，原告為系爭房屋所有人，當得請求被告返還之。
六、從而，原告依民法第767條第1項前段請求被告返還系爭房屋
    ，為有理由，應予准許。
七、原告陳明願供擔保聲請宣告假執行，被告亦陳明願供擔保聲
    請宣告免為假執行，均核無不合，爰分別酌定相當之擔保金
    額，予以准許。
八、訴訟費用負擔之依據：民事訴訟法第78條。
中　　華　　民　　國　　110 　年　　5 　　月　　28　　日
                  民事第五庭    法  官　陳谷鴻
以上正本證明與原本無異。   
如不服本判決，應於判決送達後20日內，向本院提出上訴狀並表
明上訴理由，如於本判決宣示後送達前提起上訴者，應於判決送
達後20日內補提上訴理由書（須附繕本）。
如委任律師提起上訴者，應一併繳納上訴審裁判費（參照民事訴
訟法施行法第9條：上訴人有律師為訴訟代理人，或依書狀上之
記載可認其明知上訴要件有欠缺者，法院得不行民事訴訟法第44
2條第2項及第444條第1項但書之程序）。
中　　華　　民　　國　　110 　年　　5 　　月　　28　　日
                                書記官  曾盈靜